臺灣臺南地方法院民事判決
110年度訴字第1620號
原告  蕭家隆
被告  劉治興
上列當事人間請求清償債務事件，本院於民國111年3月17日言詞
辯論終結，判決如下：
    主      文
被告應給付原告新臺幣捌拾萬元，及自民國110年10月24日起至
清償日止，按週年利率百分之五計算之利息。
訴訟費用新臺幣捌仟柒佰元由被告負擔。
    事實及理由
一、原告起訴主張：被告前向原告借款，經兩造於民國107年8月
    10日結算後，被告尚積欠原告新臺幣（下同）120萬元（以
    下簡稱系爭120萬元借款），被告承諾每月分期清償2萬元，
    並當場簽發發票日107年6月6日、到期日107年6月30日、面
    額120萬元之本票（以下簡稱系爭本票）乙紙交付原告；詎
    被告自109年8月起即未再清償債務，迄今共清償40萬元，尚
    餘80萬元未清償，屢經催討，被告均置之不理，爰依消費借
    貸之法律關係，請求被告如數給付。並聲明求為判決如主文
    第1項所示。
二、被告抗辯：兩造之前共同在美國開立公司，惟公司成立不到
    10個月，原告即提出公司清算解散意見，兩造遂開始執行公
    司清算程序；嗣被告回台後，原告提出以被告姓名、個資開
    立之本票乙紙（即系爭本票），並以系爭本票威脅被告給付
    款項，在被告給付原告20萬元後，再以便條紙（隨堂考試用
    紙，以下簡稱系爭協議書）寫下分期付款方式，逼迫被告簽
    名，被告在意志不清及受脅迫下簽字，實際上，被告未曾向
    原告借款等語，並聲明：原告之訴駁回，訴訟費用由原告負
    擔。
三、得心證之理由：
（一）按當事人主張其意思表示係因被詐欺或脅迫而為之者，應
      就其被詐欺或被脅迫之事實，負舉證之責任（最高法院95
      年度台上字第2948號判決意旨參照）。本件原告主張被告
      積欠借款未清償，經兩造結算結果，被告尚積欠原告借款
      之金額為120萬元（即系爭120萬元借款），被告乃簽發系
      爭本票，復簽訂分期返還之系爭協議書，並於簽訂系爭協
      議書當日清償20萬元，之後僅自107年11月起至108年11月
      止，按月給付（匯款）2萬元，共給付原告40萬元（含於
      簽訂系爭協議書當日之清償20萬元），尚積欠原告80萬元
      未清償等情，業據提出系爭本票、系爭協議書為憑。被告
      並不爭執系爭本票、系爭協議書之真正（均為其親自簽名
      ），亦確只給付原告40萬元， 惟以係受原告脅迫而簽立
      系爭本票及系爭協議書云云置辯。經查：
　　⒈被告簽發系爭本票（票面日期為107年6月6日）與簽立系爭
      協議書（書面日期為107年8月10日）之日期不同，相隔逾
      2月，被告抗辯均受脅迫云云，卻未提出任何證據證明如
      何受脅迫而簽立，按之前揭證明，被告抗辯係受脅迫而簽
      發系爭本票及簽訂系爭協議書云云，尚難憑採。
　　⒉被告抗辯係受脅迫而簽發系爭本票及簽訂系爭協議書，既
      不足採，自應認系爭本票、系爭協議書均為真正。況被告
      自承除於簽訂系爭協議書當日給付原告20萬元外，亦依系
      爭協議書：「每月分期付款2萬，每月12號匯款，匯入蕭
      家隆第一銀行北斗分行，帳號00000000000，8/10號餘額9
      9萬分期攤還」之約定，自107年11月起至108年11月止，
      按月給付（匯款）2萬元，共給付原告40萬元（見本院卷
      第63頁）。是原告主張於107年間結算結果，被告積欠原
      告系爭120萬元借款，尚積欠原告80萬元未清償等語，為
      可採信。
（二）綜上所述，原告依消費借貸之法律關係，請求被告給付80
      萬元，並自支付命令送達之翌日即110年10月24日起至清
      償日止，按週年利率百分之五計算之利息，為有理由，應
      予准許。
四、本件判決基礎已臻明確，兩造其餘攻擊防禦方法與舉證，經
    審核結果，均不能動搖該基礎，且與本件事實之認定無涉，
    自無庸一一贅述，附此敘明。　　
五、按訴訟費用，由敗訴之當事人負擔；而法院為終局判決時，
    應依職權為訴訟費用之裁判，民事訴訟法第78條及第87條第
    1項分別定有明文。經核本件訴訟費用額為8,700元（即第一
    審裁判費），而原告之請求為有理由，爰依上開規定確定被
    告應負擔之訴訟費用如主文第2項所示。
六、據上論結，原告之訴為有理由，依民事訴訟法第78條、第87
    條第1項，判決如主文。
中　　華　　民　　國　　111 　年　　3 　　月　　31　　日
                        臺灣臺南地方法院民事第二庭
                              法  官  王 獻 楠
上為正本係照原本作成。
如不服本判決，應於送達後20日內，向本院提出上訴狀並表明上
訴理由，如於本判決宣示後送達前提起上訴者，應於判決送達後
20日內補提上訴理由書（須附繕本），如委任律師提起上訴者，
應一併繳納上訴審裁判費。
中　　華　　民　　國　　111 　年　　3 　　月　　31　　日
                              書記官  蕭 雅 文